臺灣高等法院臺南分院刑事裁定
110年度聲再字第42號
聲  請  人
即受判決人  林米勇



上列聲請人因違反毒品危害防制條例案件，對於最高法院103年
度台上字第651號中華民國103年3月6日第三審確定判決，及本院
102年度上訴字第73、223號中華民國102年9月24日第二審確定判
決（第一審案號：臺灣雲林地方法院101年度重訴字第8號；起訴
案號：臺灣雲林地方檢察署100年度偵字第5488、5699、5700、5
962、6095、6096、6147號、101年度偵字第3、485、514、1513
號），聲請再審，本院裁定如下：
    主  文
再審之聲請駁回。
    理  由
一、本件再審聲請意旨，依再審聲請人即受判決人（下稱聲請人
    ）林米勇於民國110 年4月19日刑事聲請再審狀所載，及聲
    請人於本院110年5月10日、6月9日訊問時所陳述之意見，茲
    略述如下：
　㈠就最高法院103年度台上字第651號及本院102年度上訴字第73
    、223號確定判決，因發現新事實及原確定判決所憑之證言
    為虛偽，依法聲請再審。
　㈡原確定判決僅以證人黃曉萍、陳友上2人於偵訊之陳述為認定
    事實之證據，但其2人於偵訊時所陳述之證言明顯為虛偽。
    爰說明如下：
　⒈證人陳友上於100年12月1日偵訊之筆錄記載：「（時間、地
    點、數量、價格是否與林米勇先約定好？）是」、「如黃曉
    萍所述，當時我到黃曉萍住處時，黃曉萍、林米勇都在，所
    以毒品是黃曉萍交給我，我錢交給黃曉萍，但是我是打電話
    跟傳簡訊給林米勇，跟他表示我要買毒品的意思。」（見10
    0年度偵字第5488號卷《下稱偵一卷》第73-74頁）。
  ⒉證人陳友上因遭通緝，無法到庭作證，經一審法院勘驗其於
    偵訊時之證述內容為：⑴100年11月4日證稱：「（因為你跟
    黃曉萍沒有直接通過電話嗎？）沒有。（…譯文說老弟我們
    約在青埔好嗎，這個是約定毒品交易的地點是在黃曉萍家中
    嘛就是林米勇約定毒品交易的地點嘛？）對。（因為這句話
    是林米勇講的嘛？）對。」。⑵100年12月1日證稱：「（陳
    友上是這樣嗎？時間、地點、數量、價格都是先跟林米勇約
    定好的？）對。錢是交給她《手指黃曉萍》。（那你是打電話
    跟傳簡訊給林米勇，跟他表明要購買毒品的意思？）對。」
    等情，有一審法院勘驗筆錄在卷可佐（見一審卷二第246-24
    9頁）。
  ⒊證人黃曉萍於100年12月1日偵訊時證稱：當時林米勇告訴我
    說耀德（指陳友上）在全家等我，叫我拿1錢的甲基安非他
    命過去，並跟我說金額是12,000元，時間、地點、數量、價
    格是林米勇先約定好的。100年7月14日過程確定如上所述，
    當時林米勇到我青埔的住處後一直到陳友上過來，我交給陳
    友上時，林米勇也在場，扣案約200餘公克的海洛因是在林
    米勇新莊的住處所查獲的，是林米勇所有的，我不知道東西
    林米勇從何得來的（見偵一卷第73-75頁）。
  ⒋依證人陳友上、黃曉萍上開100年12月1日偵訊筆錄之記載顯
    示，其2人證述之內容應係同時在場製作，且係證人黃曉萍
    先行訊問後，再訊問證人陳友上，證人陳友上偵訊時之陳述
    ，顯然是依照黃曉萍所述回答檢察官，況通訊監察譯文也沒
    有證人陳友上跟林米勇約定的內容，可見證人陳友上之陳述
    並不實在。
  ⒌又依刑事訴訟法第184條第1項規定：「證人有數人者，應分
    別訊問之；其未經訊問者，非經許可，不得在場。」；刑事
    訴訟法第97條亦有規定：「被告有數人時，應分別訊問之；
    其未經訊問者，不得在場。但因發現真實之必要，得命其對
    質，被告亦得請求對質。對於被告之請求對質，除顯無必要
    者外，不得拒絕。」。證人黃曉萍、陳友上於100年12月1日
    偵訊時同時在場，檢察官顯然違反上開規定。
  ⒍證人黃曉萍於一審法院審理時證稱：我在偵查中確實有向檢
    察官說林米勇叫我算12,000元，而且我也確實說過價錢、數
    量、交易地點都是林米勇決定，但是這些話都不是實情，因
    為當時檢察官問我誰在賣的，我說我在賣的，檢察官就很不
    高興走掉，後來我知道檢察官要辦林米勇，所以我就配合他
    們，因為我害怕被羈押禁見；在檢察官面前確實也講過林米
    勇去我青埔的老家跟我講說陳友上要東西，叫我拿3錢海洛
    因給陳友上，林米勇並叫我跟陳友上說要算海洛因1錢15,00
    0元，所以總共賣45,000元，但是這些話也是不實在，因為
    警察有跟我說檢察官要辦林米勇（見一審卷二第117頁反面-
    第118頁）。倘若如證人黃曉萍在一審法院審理時證稱其在
    偵訊時所言都是不實在的，是因害怕遭羈押禁見才指證林米
    勇；又如證人黃曉萍所述偵訊時她承認她自己在販賣，但檢
    察官很不高興的走掉，且還有警察告訴她，檢察官要辦林米
    勇，要她配合，則檢察官是否有違刑事訴訟法第98條：「訊
    問被告應出於懇切之態度，不得用強暴、脅迫、利誘、詐欺
    、疲勞訊問或其他不正之方法。」之規定，而妨害司法公正
    ，容非無疑。則檢察官詢問證人黃曉萍、陳友上時，是否違
    反刑事訴訟法第97、98、184條等規定，懇請鈞院調查清楚
    。
  ㈢從而，原確定判決就事實之認定諸多違誤且重要證言已證明
    其為偽造虛偽，為此依刑事訴訟法第420條第1項第2款、第6
    款、第429條規定聲請再審，請鈞院准予再開審判程序（聲
    請人原主張原確定判決有刑事訴訟法第420條第1項第1款之
    再審事由，已於本院110年5月10日訊問時，撤回此部分之主
    張）。
二、按刑事訴訟法第420條第1項第6款規定：「因發現新事實或
    新證據，單獨或與先前之證據綜合判斷，足認受有罪判決之
    人應受無罪、免訴、免刑或輕於原判決所認罪名之判決者，
    為受判決人之利益，得聲請再審。」同條第3項規定：「第1
    項第6款之新事實或新證據，指判決確定前已存在或成立而
    未及調查斟酌，及判決確定後始存在或成立之事實、證據。
    」即所謂發現之新事實、新證據，不以該事證於事實審法院
    判決前已存在為限，縱於判決確定後始存在或成立之事實、
    證據，亦屬之。惟須就該事證單獨或結合先前已經存在卷內
    之各項證據資料，予以綜合判斷觀察，認為足以動搖原有罪
    之確定判決，而為受判決人無罪、免訴、免刑或輕於原判決
    所認罪名之判決者，始得聲請再審。申言之，各項新、舊證
    據綜合判斷結果，不以獲致原確定判決所認定之犯罪事實，
    應是不存在或較輕罪名之確實心證為必要，而僅以基於合理
    、正當之理由，懷疑原已確認之犯罪事實並不實在，可能影
    響判決之結果或本旨為已足。但反面言之，無論新、舊、單
    獨或結合其他卷存證據觀察，綜合判斷之評價結果，如客觀
    上尚難認為足以動搖原確定判決所認定之事實者，即無准許
    再審之餘地（最高法院109年度台抗字第268號裁定意旨參照
    ）。析言之，依上開規定聲請再審所提出之事證，應依「新
    規性」及「確實性」進行二階段之審查。前者，係依
    該證據是否具有「未判斷資料性」決定，因得依事證之外觀
    而為形式審查，應先於證據「確實性」審查前（重在證據證
    明力）為之。此因司法資源有限，人力有時而窮，實質正義
    之追求與法安定性（司法公信）之維持仍需求取平衡，再審
    制度之功能，僅在於發現新事證之重新評價，而非對同一事
    證之再評價。是以，若所指證據業已存在於卷內，並經原確
    定判決法院依法踐行證據調查程序，而為適當之辯論，無論
    係已於確定判決中論述其取捨判斷之理由，或係單純捨棄不
    採，均非「未及調查斟酌」之情形，不屬上開「新事實」或
     「新證據」，而無准予再審之餘地（最高法院109年度台抗
    字第95號裁定意旨參照）。
三、程序之說明：
　㈠聲請人所犯附表編號2之犯行部分：
    按再審係為確定判決認定事實錯誤所設之特別救濟程序，是
    聲請再審之對象應為「確定之實體判決」。法院受理聲請再
    審案件，首應調查聲請再審之對象是否為具有實體確定力之
    判決，如果屬之，始得進而為其他程序及實體上之審查。又
    案件經第三審法院為實體上之判決確定者，如有法定再審事
    由，雖依刑事訴訟法第426條第3項規定，除以同法第420條
    第5款為原因者外，由第二審法院管轄，但仍應以該第三審
    法院實體上之確定判決為聲請再審之對象，始屬適法。本件
    聲請人前經本院102年度上訴字第73、223號判決，論以毒品
    危害防制條例第4條第1項、第2項販賣第一、二級毒品罪、
    同條例第4條第6項、第1項販賣第一級毒品未遂罪，判處如
    附表編號1至3所示罪刑，聲請人就其中附表編號2販賣第一
    級毒品部分上訴（聲請人雖曾對附表編號1、3部分提起上訴
    最高法院，然因上訴不合程式，經本院原判決駁回上訴而告
    確定）後，經最高法院以上訴無理由，而從實體上駁回其上
    訴確定，有該院103年度台上字第651號判決可稽。是聲請人
    附表編號2所犯「販賣第一級毒品罪」部分之確定實體判決
    ，係最高法院103年度台上字第651 號判決，而非本院102年
    度上訴字第73、223號判決。揆以本件「刑事聲請再審狀」
    之記載，「案號」欄雖記載「102年度上訴字第73、223號」
    ，然其於內文中已明確記載「為就最高法院民國103年3月6
    日103年度台上字第651號違反毒品危害防制條例案件確定判
    決……依法聲請再審」之旨，堪認聲請人亦有對於最高法院之
    上揭第三審確定判決聲請再審。又審諸聲請人聲請再審意旨
    ，非以刑事訴訟法第420 條第1項第5 款情形為再審原因，
    故依刑事訴訟法第426 條第3 項規定，本院為此部分聲請再
    審之管轄法院。
　㈡聲請人所犯附表編號1、3之犯行部分：　
    附表編號1、3部分，經本院102年度上訴字第73、223號判決
    實體駁回上訴確定，有臺灣高等法院被告前案紀錄表可按，
    並經本院調閱該案卷查明屬實，是認聲請人就附表編號1、3
    部分係對本院102年度上訴字第73、223號確定判決聲請再審
    ，本院自有管轄權。
四、經查：
　㈠本案經最高法院確定判決及本院確定判決審理結果，認為聲
    請人有於附表編號1至3所示時、地，分別販賣第二級、第一
    級毒品（既遂、未遂）之犯行，業於判決理由中詳述其調查
    、取捨證據之結果及憑以認定犯罪事實之心證理由，且對於
    聲請人否認犯罪所辯各節何以不足採取，亦已依憑卷內證據
    資料，於理由內一一詳為指駁說明，所為論斷說明，核與卷
    內訴訟資料悉無不合。是最高法院確定判決及本院確定判決
    本其自由心證對證據予以取捨及判斷，並無違背一般經驗法
    則及論理法則之情事甚明。
　㈡按有罪之判決確定後，原判決所憑之證言已證明其為虛偽者
    ，且以經判決確定者，為受判決人之利益，得聲請再審，刑
    事訴訟法第420條第1項第2款、第2項固定有明文。然查，證
    人黃曉萍於本案之一審法院101年11月12日審理時，以證人
    身分供前具結，虛偽證稱：伊在偵查中提到販賣毒品海洛因
    與陳友上之價錢、數量、交易地點都是林米勇決定一事，皆
    非實情，因為伊害怕被羈押禁見，始如此陳述等情，經臺灣
    雲林地方法院以102年度訴字第75號判決，認定證人黃曉萍
    涉犯偽證罪，判處有期徒刑4月確定，有該院102年度訴字第
    75號判決及證人黃曉萍之前案紀錄表附卷可按，且經原確定
    判決認定證人黃曉萍於一審法院101年11月12日審理時之證
    述不實，而不予採信（見本院原確定判決第28-29頁），則
    原確定判決既未採用證人黃曉萍上開一審法院101年11月12
    日審理之陳述為認定聲請人論罪之依據，從而，證人黃曉萍
    被判處偽證罪之事實，尚與刑事訴訟法第420條第1項第2款
    之再審要件不符。
　㈢另本案證人陳友上並無因偽證罪遭起訴或被判刑之紀錄，此
    有證人陳友上之前案紀錄表附卷可按，且聲請人亦未提出任
    何證據足資證明證人陳友上之證言因屬虛偽而經法院判決確
    定，或其刑事訴訟不能開始或續行，非因證據不足等情，自
    與刑事訴訟法第420 條第1 項第2 款規定之再審要件不符。
　㈣又按關於證據之取捨、證據證明力之判斷，以及事實有無之
    認定，均屬事實審法院之職權，倘其取捨判斷與認定，並不
    違背論理法則及經驗法則，當事人尚不得僅因法院最終判決
    結果與其想像不一致，而逕認定事實審法院對證據的審酌有
    所違誤。又法院依據調查結果，認定事實，對證據何者可採
    ，何者不可採，即證據之證明力如何，係屬法院依自由心證
    判斷之職權，並非聲請再審之事由，法院即使對於證據之評
    價與受判決人所持相異，亦屬法院自由心證之範疇。查原確
    定判決綜合全部事證，本其自由心證予以取捨及判斷，就聲
    請人之供述、證人黃曉萍、陳友上之證言、陳友上偵訊光碟
    之勘驗筆錄等部分，亦詳予說明就該等證據評價取捨之理由
    ，聲請人未綜合全部證據相互間之關連性，就屬法院職權認
    定之範疇，空言指稱黃曉萍、陳友上所述不具所可信性云云
    ，僅係對原確定判決卷內業已存在之同一證據持相異評價，
    再事爭執，尚非適法之再審事由；況最高法院確定判決及本
    院確定判決認定事實並非僅依憑證人黃曉萍、陳友上之證言
    ，聲請人所提此部分證據，單獨或與先前之證據綜合判斷，
    尚不足認其應受無罪、免訴、免刑或輕於原判決所認罪名之
    判決，與刑事訴訟法第420條第1項第 6款之規定不合，並從
    形式上觀察，亦不具備顯然可認為足以動搖原有罪確定判決
    之要求，難即認為具有聲請再審之理由。　
　㈤聲請人聲請傳訊黃曉萍、陳友上部分，惟該等證人業經原確
    定判決調查審酌（見原確定判決第9-10、14-16頁），不具
    新規性要件，聲請人此部分所指，無非係就原確定判決本於
    自由心證對證據採酌與否再為爭執，尚不足以動搖原確定判
    決，自與刑事訴訟法第420條第1項第 6款要件不符。
　㈥再者，再審係為原確定判決認定事實錯誤而設之救濟程序，
    聲請人認檢察官訊問證人黃曉萍、陳友上之陳述違反刑事訴
    訟法第97、98、184條等規定，並非再審之範疇，聲請人據
    以聲請再審，尚屬無據。
五、綜上所述，聲請人上揭聲請意旨均不符合刑事訴訟法第420 
    條第1 項第2 款、第6 款聲請再審之要件。是以，聲請人執
    上開聲請意旨，對原確定判決聲請再審，難認為有理由，應
    予駁回。
六、據上論斷，應依刑事訴訟法第434條第1項，裁定如主文。
中　　華　　民　　國　　110 　年　　7 　　月　   7　　日
                  刑事第三庭    審判長法  官  陳連發
                                      法  官  洪榮家
                                      法  官  何秀燕
以上正本證明與原本無異。
如不服本裁定，應於收受本裁定後10日內向本院提出抗告狀。
　　　　　　　　　　　　　　　　　　　書記官  翁心欣
中　　華　　民　　國　　110 　年　　7 　　月　　7 　　日
　
附表：
編號 行為人 ①時間 ②地點 ①犯行 ②購毒者 ③金額（新臺幣）   所犯罪名及刑責   備    註 1 林米勇 黃曉萍 ①100年6月13日19時37分至同日19時37分後某時許。 ②雲林縣○○鄉某全家便利商店附近。 ①林米勇與黃曉萍共同販賣第二級毒品甲基安非他命。 ②陳友上。 ③12,000元 林米勇共同販賣第二級毒品，處有期徒刑捌年捌月。扣案之廠牌GPLUS 行動電話壹支（不含搭配使用之0000000000門號晶片卡壹張）、電子磅秤壹臺、全新夾鏈袋壹包，均沒收之。未扣案之販賣毒品所得新臺幣壹萬貳仟元應與黃曉萍連帶沒收，如全部或一部不能沒收時，以其與黃曉萍之財產連帶抵償之。 即起訴書犯罪事實欄二㈠1 2 林米勇 黃曉萍 ①100年7月14日14時11分至同日16時許。 ②○○鄉○○路15之1 號之黃曉萍住處內。 ①林米勇與黃曉萍共同販賣第一級毒品海洛因。 ②陳友上。 ③45,000元。 林米勇共同販賣第一級毒品，處無期徒刑，褫奪公權終身。扣案之廠牌GPLUS 行動電話壹支（不含搭配使用之0000000000門號晶片卡壹張）、電子磅秤壹臺、全新夾鏈袋壹包，均沒收之。未扣案之販賣毒品所得新臺幣肆萬伍仟元應與黃曉萍連帶沒收，如全部或一部不能沒收時，以其與黃曉萍之財產連帶抵償之。 即起訴書犯罪事實欄二㈠2 3 林米勇 黃曉萍 ①100年10月17日前某時至同日某時許。 ②新北市○○區○○路000號0樓之林米勇居所處。 ①林米勇與黃曉萍共同販賣第一級毒品海洛因未遂。 ②尚未販出 ③販入1,000,000元海洛因。 林米勇共同販賣第一級毒品，未遂，處有期徒刑拾捌年。扣案之第一級毒品海洛因拾包（合計驗餘淨重貳柒零點陸肆公克，含包裝袋拾個）沒收銷燬之。扣案之杉林溪茶葉罐壹個，沒收之。 即起訴書犯罪事實欄二㈠3